【裁判字號】    99,交訴,32
【裁判日期】    991105
【裁判案由】    公共危險等
【裁判全文】
臺灣雲林地方法院刑事判決              99年度交訴字第32號
公  訴  人  臺灣雲林地方法院檢察署檢察官
被      告  丙○○
上列被告因公共危險等案件，經檢察官提起公訴（99年度偵字第
4360號），被告於準備程序中對被訴之事實為有罪之陳述，經法
官告知簡式審判程序意旨，並聽取當事人之意見後，本院合議庭
裁定由受命法官獨任行簡式審判程序，判決如下：
    主      文
丙○○駕駛動力交通工具肇事，致人傷而逃逸，累犯，處有期徒
刑陸月，如易科罰金，以新臺幣壹仟元折算壹日。
被訴過失傷害部分公訴不受理。
    事實及理由
壹、有罪部分
一、犯罪事實
    丙○○前於民國95年間，因詐欺案件，經臺灣雲林地方法院
    以95年度六簡字第252 號案件，判處有期徒刑4 月，於96年
    1 月18日執行完畢。竟不知悔改，復於99年8 月10日下午3
    時39分許，駕駛車牌號碼HR-1553 號自用小客車，由北向南
    方向沿雲林縣斗六市鎮○路行駛至北平路路口，欲右轉北平
    路行駛時，理應注意汽車行駛至交岔路口，轉彎車應讓直行
    車先行，而當時日間天氣晴、路面乾燥無缺陷、無障礙物、
    視距良好，並無不能注意之情事，竟疏於注意，貿然右轉北
    平路，致同向在後由甲○○騎乘之車牌號碼GCB-535 號普通
    重型機車閃避不及，該重型機車前車頭因而與丙○○駕駛之
    自用小客車右側車身發生碰撞，甲○○當場人車倒地，並受
    有左手肘約3 公分撕裂傷、背部挫傷等傷害。詎丙○○駕車
    肇事致甲○○受傷後，因一時倉皇失措，未下車察看救護，
    僅稍加停頓，旋即駕車逕自逃逸。而丙○○於駕車逃逸返家
    後後，因深感不安，遂於同日下午4 時22分時前至雲林縣警
    察局斗六派出所，在偵察機關知悉犯人前，自首承認為肇事
    之人，並靜候裁判。
二、認定犯罪事實所憑之證據及理由
  (一)、本件被告丙○○所犯之罪，係死刑、無期徒刑、最輕本刑
      為3 年以上有期徒刑以外之罪，其於準備程序就前揭被訴
      事實為有罪之陳述，經受命法官告知簡式審判程序之旨，
      並聽取其與公訴人之意見後，本院合議庭裁定，依刑事訴
      訟法第27 3條之1 規定，由受命法官獨任進行簡式審判程
      序，是本案之證據調查，依刑事訴訟法第273 條之2 規定
      ，不受同法第159 條第1 項、第161 條之2 、第161 條之
      3 、第163 條之1 及第164 條至第170 條規定之限制，合
      先敘明。
  (二)、訊據被告對上開犯行坦承不諱，且經證人即告訴人甲○○
      證述纂詳，並有道路交通事故現場圖、道路交通事故調查
      報告表（一）、道路交通事故調查報告表（二）、道路交
      通事故肇事人丙○○自首情形紀錄表、雲林縣警察局指揮
      中心受理110 報案紀錄單、車損及現場照片12張與臺大醫
      院雲林分院診斷證明書附卷可稽，可認被告任意性之自白
      與客觀事實相符。按汽車行駛至交岔路口，轉彎車應讓直
      行車先行，為道路交通安全規則第102 條第1 項第7 款明
      文，而被告身為駕駛人自負有此注意義務。且依卷附道路
      交通事故調查報告表（一）記載，當時日間天氣晴、路面
      乾燥無缺陷、無障礙物、視距良好，斯時被告並無不能注
      意之情事，且本院質之被告有無必要就本件車禍肇事原因
      送鑑定，經其稱：不用送鑑定，伊承認有錯，伊確實有貿
      然右轉等語（見本院卷第20頁反面、第34頁反面），故就
      被告疏未注意，而致被害人甲○○受有左手肘約3 公分撕
      裂傷、背部挫傷等傷害，其確有肇事乙節，堪可認定。復
      以被告既自承見有被害人甲○○撞受駕駛自小客車撞擊而
      倒地，衡諸常情，當已知悉被害人甲○○恐受有一定程度
      之傷害，被告既為肇事之人，依法應對被害人甲○○施以
      必要之救護，但被告斯時卻逕行駕車離去，徒留被害人甲
      ○○於原地，此為證人甲○○指證歷歷。且被告於本院審
      理對於逕行離開肇事現場之原因，供稱：伊看到告訴人有
      爬起來，心理緊張等語在卷，可徵被告斯時是出於車禍發
      生之初，深感倉惶，急於逃避民刑事責任，才會有急忙駛
      離肇事現場之舉措。凡此，益證被告有肇事逃逸之故意甚
      明。綜上所述，本件事證明確，被告犯行洵已認定，應依
      法論科。
三、論罪科刑之理由
    核被告所為，係犯刑法第185條之4肇事逃逸罪。查被告有如
    事實欄所示刑之宣告及執行完畢情形，有臺灣高等法院被告
    前案紀錄表在卷可考，其96年1 月19日徒刑執行完畢出監後
    ，於5 年內故意再犯本件有期徒刑以上之罪，為累犯，應依
    刑法第47條第1 項規定加重其刑。又被告於肇事逃逸後，在
    偵查犯罪機關知悉犯人前，即在99年8 月10日下午4 時22分
    前去警局報明自己為肇事之人，此有雲林縣警察局道路交通
    事故肇事人丙○○自首情形紀錄表附卷可按，應依刑法第62
    條前段之規定減輕其刑，是以依法先加重後減輕之。本院審
    酌：被告坦承犯行，犯後態度尚稱良好，然事故發生之際，
    其明知告訴人已因撞擊其車輛而倒地，竟不思救助，旋即離
    開現場，顯見被告存有輕忽人命之心態，告訴人幸嗣後得他
    人相助，才免罹於更危險之情狀，是以被告所造成之實害甚
    鉅，惟被告自陳犯下肇事逃逸犯行之動機係因家人跌倒趕著
    回去探視，其看見告訴人倒地後自行爬起，自認告訴人沒有
    大礙，才逕行離去，甫經確認家人無礙後，便立刻前往警局
    報案，自首肇事逃逸之犯行，本院審認案發時間與到案時間
    ，僅差距43分鐘，被告所述應屬可信，則其雖有肇事逃逸，
    但動機上是出於急於探視家人，再參被告已與被害人達成和
    解，被害人業獲得相當程度之彌補，被告亦對於當下離開肇
    事現場乙事深表悔意，日後駕駛車輛將更行謹慎，可見其已
    受有警惕，從而本院認為尚無予以嚴懲之必要，及其他一切
    情狀，量處如主文所示之刑，並諭知易科罰金之標準。
貳、公訴不受理部分
一、按告訴乃論之罪，告訴人於第一審辯論終結前得撤回其告訴
    ；告訴經撤回者，應諭知不受理之判決，刑事訴訟法第238
    條第1 項、第303 條第3 款定有明文。另告訴乃論之刑事事
    件於偵查中或第一審法院辯論終結前，調解成立，並於調解
    書上記載當事人同意撤回意旨，經法院核定者，視為於調解
    成立時撤回告訴或自訴，鄉鎮市調解條例第28條2 項定有明
    文。
三、查本件告訴人甲○○告訴被告過失傷害部分，起訴書認被告
    係涉犯刑法第284 條第1 項前段之罪，依同法第287 條之規
    定，須告訴乃論。茲告訴人與被告間業經由雲林縣斗六市調
    解委員會於99年10月20日調解成立，並於調解書上記載「兩
    造均同意互不追究對方民、刑事責任」，且業經本院於99年
    10月25日核定在案，有雲林縣斗六市調解委員會調解書及公
    務電話紀錄表可憑，依前述規定，本件過失傷害罪部分視為
    撤回告訴，揆之首開說明，爰不經言詞辯論，逕為不受理判
    決之諭知。
參、應適用之法律
一、刑事訴訟法第273 條之1 第1 項、第299 條第1 項前段、第
    303條第3款、第307條。
二、刑法第185 條之4 、第47條第1項、第62條前段、第41條第1
    項前段。
三、刑法施行法第1 條之1 第1 項、第2 項前段。
本案經檢察官乙○○到庭執行職務
中    華    民    國    99    年    11    月     5    日
                  刑事第一庭    法  官  王子榮
以上正本證明與原本無異。
如不服本判決應於收受送達後10日內向本院提出上訴書狀，並應
敘述具體理由；其未敘述上訴理由者，應於上訴期間屆滿後20日
內向本院補提理由書（均須按他造當事人之人數附繕本）「切勿
逕送上級法院」。告訴人或被害人如對於本判決不服者，應具備
理由請求檢察官上訴，其上訴期間之計算係以檢察官收受判決正
本之日期為準。
                                書記官  陳俊偉
中    華    民    國    99    年    11    月    5     日
附錄法條：
中華民國刑法第185條之4
（肇事遺棄罪）
駕駛動力交通工具肇事，致人死傷而逃逸者，處 6 月以上 5 年
以下有期徒刑。

司法院資訊處製作；財團法人民間司法改革基金會備份。
